臺灣花蓮地方法院刑事判決　　　　　　　100年度訴字第180號
公　訴　人　臺灣花蓮地方法院檢察署檢察官
被　　　告　陳宗海
選任辯護人　李子春律師（法律扶助基金會指派）
上列被告因違反毒品危害防制條例案件，經檢察官提起公訴（99
年度偵字第4472號），本院判決如下：
    主  文
陳宗海販賣第二級毒品，累犯，處有期徒刑壹年陸月。販賣第二
級毒品所得新台幣貳仟元沒收之，如全部或一部不能沒收時，以
其財產抵償之。
    事  實
一、陳宗海前於民國92年間因施用毒品案件，經本院以92年度花
    簡字第487號判處有期徒刑 5月確定，於93年7月27日縮刑期
    滿執行完畢。詎其仍不知悔改，明知安非他命係屬毒品危害
    防制條第 2條第2項第2款規定之第二級毒品，不得非法販賣
    、持有，竟意圖營利，基於販賣第二級毒品安非他命牟利之
    犯意，於96年11月間某日，在花蓮縣花蓮市○○街附近某賓
    館前，以新台幣（下同）2000元價格，販賣約0.25公克重量
    之第二級毒品安非他命給林王政。嗣陳宗海因毒品及竊盜執
    行案件被通緝，於97年 7月24日晚間11時30分為警緝獲到案
    ，在未有偵查犯罪權限之公務員發覺其犯罪前，主動陳述其
    販賣安非他命犯罪而查悉上情。
二、案經花蓮縣警察局移送臺灣花蓮地方法院檢察署檢察官偵查
    起訴。
    理  由
一、證據能力部分：
  (一)按被告之自白，非出於強暴、脅迫、利誘、詐欺、疲勞訊問
    、違法羈押或其他不正之方法，且與事實相符者，得為證據
    ，刑事訴訟法第156條第1項定有明文。查被告陳宗海所為販
    賣第二級毒品予林王政之自白，並無出於強暴、脅迫、利誘
    、詐欺、疲勞訊問、違法羈押或其他不正之方法，應具證據
    能力。
  (二)次按，被告以外之人於審判外之言詞或書面陳述，除法律有
    規定者外，不得作為證據，刑事訴訟法第159條第1項定有明
    文。又刑事訴訟法第159條之5規定：「被告以外之人於審判
    外之陳述，雖不符前四條之規定，而經當事人於審判程序同
    意作為證據，法院審酌該言詞陳述或書面陳述作成時之情況
    ，認為適當者，亦得為證據。當事人、代理人或辯護人於法
    院調查證據時，知有第159條第1項不得為證據之情形，而未
    於言詞辯論終結前聲明異議者，視為有前項之同意。」。查
    本案判決所引用之卷附證據（含供述證據及文書證據）均經
    被告及辯護人同意作為證據，且經核作成之狀況並無不適當
    之情形，依上開規定，均有證據能力。
二、認定犯罪事實之證據及理由：
  (一)上揭事實業據被告於警詢、偵查中及本院準備程序、審理中
    坦承在卷（見警卷第 4頁、偵卷第44頁），並據證人林王政
    於警詢、偵查中證述（見警卷第60頁、98年度偵字第 449號
    卷第41頁）及證人林如玉於本院98年度訴字第 207號審理時
    證述在卷（本院98年度訴字第207號卷第124頁），且互核相
    符。被告上開自白堪認屬實在。
  (二)按販賣安非他命毒品係違法行為，非可公然為之，且政府為
    杜絕毒品之氾濫，對於查緝施用及販賣毒品工作，無不嚴加
    執行，販賣毒品罪又係重罪，設若無利可圖，衡情一般持有
    毒品之人當無輕易將所持有之毒品轉售他人而甘冒被查獲移
    送法辦之危險之理。再依被告自承其因為吸食毒品習慣又沒
    錢可以購買毒品，故向陳鴻章購入安非他命後轉賣他人，被
    告具有營利之意圖，應堪認定
  (三)綜上所述，被告意圖營利販賣第二級毒品安非他命之事證明
    確，犯行堪以認定，應依法論科。
三、論罪科刑：
  (一)按行為後法律有變更者，適用行為時之法律；但行為後之法
    律有利於行為人者，適用最有利於行為人之法律；刑法第 2
    條第 1項定有明文。查被告行為後，毒品危害防制條例於98
    年5 月20修正公布，同年月22日施行，其中第4條第2項「製
    造、運輸、販賣第二級毒品者」法定刑得併科罰金部分，由
    新臺幣 700萬元以下，修正提高為新臺幣1000萬元以下，是
    法定刑部分，新法並未較有利於被告，依刑法第2條第1項規
    定應適用修正前毒品危害防制條例第4條第2項規定。又修正
    前同條例第17條原規定：「犯第四條第一項至第四項…之罪
    ，供出毒品來源，因而破獲者，得減輕其刑」，修正後則規
    定：「犯第四條至第八條…之罪，供出毒品來源，因而查獲
    其他正犯或共犯者，減輕或免除其刑。」並增列第 2項：「
    犯第四條至第八條之罪於偵查及審判中均自白者，減輕其刑
    」，是被告於偵、審中自白或有因被告供出毒品來源而查獲
    其他正犯或共犯之情形，以修正後之規定較修正前之規定有
    利於被告，依刑法第2條第1項規定，此部分應適用修正後之
    規定（最高法院98年度台上字第7973號判決參照）。
  (二)按安非他命係毒品危害防制條例第 2條第2項第2款所規定之
    第二級毒品，被告販賣第二級毒品安非他命，核其所為，係
    犯修正前毒品危害防制條例第4條第2項之販賣第二級毒品罪
    ，被告販賣前持有第二級毒品之低度行為，應為其販賣毒品
    之高度行為所吸收，不另論罪。
  (三)加減事由：
    1.累犯：被告有前述事實欄所載罪刑及刑之執行完畢情形，
      有臺灣高等法院被告前案紀錄表在卷可憑，其於 5年以內
      ，故意再犯本件有期徒刑以上之罪，為累犯，依法就法定
      本刑為有期徒刑、併科罰金部分加重其刑（法定刑為無期
      徒刑部分，依法不得加重）。
    2.自首：被告係因另案通緝於97年 7月24日晚間11時30分為
      警緝獲到案，警方對於被告本件犯罪並無所悉，被告於翌
      日即97年 7月25日上午接受警方訊問時，主動供述其毒品
      上手陳鴻章及其販賣安非他命情事，警方因而知悉陳鴻章
      販賣安非他命罪嫌，而聲請對陳鴻章實施通訊監察，及約
      談被告下線林王政等人，而移送本案，業據證人吳昌文、
      謝華科於台灣高等法院花蓮分院98年度上訴字第 328號案
      件審理中證述在卷（見98年度上訴字第 328號卷第98頁反
      面至 100頁反面），並有通訊監察譯文表（98年度偵字第
      449 號卷第21、22頁）及購毒者林王政之調查筆錄可稽，
      是被告係對於未發覺之犯罪自首而接受裁判，爰依刑法第
      62條前段規定減輕其刑，並依刑法第71條第 1項先加後減
      之。
    3.偵、審自白：按毒品危害防制條例第17條第2項：「犯第4
      條至第 8條之罪於偵查及審判中均自白者，減輕其刑。」
      ，旨在獎勵犯罪行為人之悛悔，同時使偵、審機關易於發
      現真實，以利毒品查緝，俾收防制毒品危害之效。本件被
      告於警詢、偵查時及本院審理時均自白犯行，應適用毒品
      危害防制條例第17條第 2項之規定，減輕其刑。又被告已
      供出其毒品來源為陳鴻章（參台灣高等法院花蓮分院98年
      度上訴字第 328號判決），應屬被告供出毒品來源，爰依
      毒品危害防制條例第17條第1項規定減輕其刑。
    4.被告符合上開加重及減輕其刑事由，依刑法第71條之規定
      ，先加重其刑後，依序減輕及遞減其刑。
  (四)爰審酌被告高中肄業學歷之智識程度，因有施用毒品之習慣
    ，意圖營利而販賣安非他命之犯罪動機、手段、目的，販賣
    之數量、金額，且明知毒品危害之烈，對人之生命、身體、
    社會、國家法益之重大危害，及犯後坦承犯行之態度等一切
    情狀，量處如主文所示之刑，以示懲儆。
四、沒收部分：
    被告販賣第二級毒品所得2000元，雖未經扣案，仍應依毒品
    危害防制條例第19條第 1項之規定沒收，如全部或一部不能
    沒收時，以其財產抵償之。
五、據上論斷，應依刑事訴訟法第299條第1項前段，修正前毒品
    危害防制條例第 4條第2項，毒品危害防制條例第17條第1項
    、第2項、第19條第1項，刑法第2條第1項、第11條前段、第
    47條第1項、第62條前段，判決如主文。
本案經檢察官簡淑如到庭執行職務。
中    華    民    國   100    年    9     月    2     日
                  刑事第二庭  審判長  法  官  張宏節
                                      法  官  林季緯
                                      法  官  蔡寶樺
以上正本證明與原本無異。
如不服本判決應於收受送達後10日內向本院提出上訴書狀，並應
敘述具體理由。其未敘述上訴理由者，應於上訴期間屆滿後20日
內向本院補提理由書(均須按他造當事人之人數附繕本)「切勿逕
送上級法院」。
中    華    民    國   100    年    9     月    5     日
                                      書記官
附錄本判決論罪之法律條文：
修正前毒品危害防制條例第4條第2項：
製造、運輸、販賣第二級毒品者，處無期徒刑或7 年以上有期徒
刑，得併科新臺幣一千萬元以下罰金。